臺灣高雄地方法院刑事判決　　　　　　　95年度訴字第4318號
公　訴　人　臺灣高雄地方法院檢察署檢察官
被　　　告　乙○○
　　　　　　　　　　（另案於臺灣高雄第二監獄執行中）
上列被告因違反毒品危害防制條例案件，經檢察官提起公訴（95
年度毒偵字第8840號）及移送併辦（95年度毒偵字第9525號），
被告於本院準備程序中就被訴事實為有罪之陳述，經詢問當事人
意見，合議庭裁定由受命法官依簡式審判程序獨任審理，本院判
決如下：
    主  文
乙○○施用第一級毒品，累犯，處有期徒刑玖月。又施用第二級
毒品，累犯，處有期徒刑肆月。應執行有期徒刑壹年。
    事  實
一、乙○○前於民國87年間因施用毒品案件，經本院裁定送觀察
    、勒戒後，認有繼續施用毒品之傾向，令入戒治處所施以強
    制戒治，於87年12月10日停止戒治釋放，並於88年8 月9 日
    戒治期滿未經撤銷，視為執行完畢。復於92年及93年間因施
    用毒品案件，經本院以92年度訴字第203 號、93年度訴字第
    2226號各判處應執行有期徒刑10月確定，接續執行後，於94
    年10月12日假釋，並於95年1 月16日假釋期滿未經撤銷，視
    為執行完畢。詎仍不知悔改，復基於施用第一級毒品海洛因
    及第二級毒品甲基安非他命（起訴書誤載為安非他命）之犯
    意，自95年9 月21日某時起至同年11月2 日某時止，在其位
    於高雄市小港區○○○路198 號住處內，分別以摻水置於針
    筒內注射、燒烤後吸食煙霧之方式，反覆施用第一級毒品海
    洛因、第二級毒品甲基安非他命多次，平均每天施用海洛因
    2 至3 次、甲基安非他命1 次。嗣於95年9 月21日17時35分
    許，因為列管毒品人口，經警通知採尿送驗，檢驗結果呈嗎
    啡、甲基安非他命陽性反應而查獲；復於同年11月2 日11時
    30分許，在高雄市小港區○○○路198 號為警查獲。
二、案經高雄市政府警察局小港分局移請臺灣高雄地方法院檢察
    署檢察官偵查起訴及移送併辦。
    理  由
一、按本件被告乙○○所犯均係死刑、無期徒刑、最輕本刑為3
    年以上有期徒刑以外之罪，其於準備程序就前揭被訴事實為
    有罪之陳述，經受命法官告知簡式審判程序之旨，並聽取其
    與公訴人之意見後，本院認無不得或不宜改依簡式審判程序
    進行之情形，爰依刑事訴訟法第273 條之1 第1 項規定，裁
    定本件由受命法官獨任進行簡式審判程序，合先敘明。
二、上揭事實，業據被告於本院審理時坦承不諱，且被告於上開
    時、地2 度為警查獲並採尿送驗，檢驗結果均呈嗎啡、甲基
    安非他命陽性反應，有長榮大學確認報告、高雄市立凱旋醫
    院藥物尿液檢驗報告、95年9 月21日列管毒品人口尿液檢體
    採集送驗紀錄表、95年11月2 日毒品案嫌疑人尿液代碼與姓
    名對照表各1 份在卷可稽，足認被告之自白與事實相符，本
    件事證明確，其犯行洵堪認定。
三、按海洛因、甲基安非他命分別為毒品危害防制條例第2 條第
    2 項第1 款、第2 款所稱之第一、二級毒品，不得施用、持
    有。次按，犯毒品危害防制條例第10條施用第一級、第二級
    毒品之罪者，檢察官應聲請法院裁定，令被告入勒戒處所觀
    察、勒戒，經觀察、勒戒後，檢察官依據勒戒處分之陳報，
    認受觀察、勒戒人無繼續施用毒品傾向者，應即釋放，並為
    不起訴之處分；認受觀察、勒戒人有繼續施用毒品之傾向者
    ，檢察官應聲請法院裁定令入戒治處所強制戒治，其期間為
    6 個月以上，至無繼續強制戒治之必要為止，但最長不得逾
    1 年，強制戒治期滿，應即釋放，由檢察官為不起訴之處分
    。觀察、勒戒或強制戒治執行完畢釋放後，5 年內再犯第10
    條之罪者，應依一般刑事訴訟程序予以起訴論罪科刑，此觀
    諸毒品危害防制條例第20條第1 項、第2 項、第23條第1 項
    、第2 項規定自明。而被告若於5 年內已再犯，經依法追訴
    處罰，縱其第3 次（或第3 次以上）再度施用毒品之時間，
    在初犯經觀察、勒戒或強制戒治執行完畢釋放5 年以後，已
    不合於「5 年後再犯」之規定，且因已於「5 年內再犯」，
    顯見其再犯率甚高，原實施觀察、勒戒或強制戒治，已無法
    收其實效，即應依該條例第10條處罰（最高法院95年第7 次
    刑事庭會議決定可資參照）。被告既有如前所述之觀察勒戒
    、強制戒治及論罪科刑之前科，有臺灣高等法院被告前案紀
    錄表1 份在卷可考，本件施用毒品案件依前述規定自應予以
    起訴論罪科刑。是核被告所為，係犯毒品危害防制條例第10
    條第1 項、第2 項之施用第一、二級毒品罪。又按刑事法若
    干犯罪行為態樣，本質上原具有反覆、延續實行之特徵，立
    法時既予特別歸類，定為犯罪構成要件之行為要素，則行為
    人基於概括之犯意，在密切接近之一定時、地持續實行之複
    次行為，倘依社會通念，於客觀上認為符合一個反覆、延續
    性之行為觀念者，於刑法評價上，即應僅成立一罪。學理上
    所稱「集合犯」之職業性、營業性或收集性等具有重複特質
    之犯罪均屬之，例如經營、從事業務、收集、販賣、製造、
    散布等行為概念者是（最高法院95年度台上字第1079號判決
    意旨參照），亦即立法者已將本質上具有反覆、延續實行之
    特徵予以特別歸類而定為犯罪構成要件之行為要素，且依社
    會通念於客觀上認為符合一個反覆、延續性之行為觀念者，
    即應僅成立集合犯之一罪。是毒品危害防制條例既依成癮性
    、濫用性及對社會危害性而將毒品分為四級，且僅規定處罰
    施用第一、二級毒品，足見毒品危害防制條例所處罰施用第
    一、二級毒品，其構成要件之行為要素係具有成癮、濫用之
    反覆、延續實行，且依社會通念於客觀上認為符合一個反覆
    、延續性之行為觀念，於刑法評價上，即應僅成立「集合犯
    」之一罪。準此，施用毒品既屬集合犯之習慣犯性質，且被
    告係每日不間斷施用海洛因、甲基安非他命，則其雖有多次
    施用第一、二級毒品行為，亦各僅論以一次構成要件之施用
    毒品行為，附此敘明。被告持有第一、二級毒品之低度行為
    ，應分別為施用第一、二級毒品之高度行為所吸收，不另論
    罪。其所犯施用第一級毒品及施用第二級毒品2 罪間，犯意
    各別，罪名不同，應分論併罰。被告曾有如犯罪事實欄所示
    之論罪科刑前科，此有臺灣高等法院被告前案紀錄表1 紙在
    卷可參，其於有期徒刑執行完畢後5 年內，故意再犯本件施
    用第一、二級毒品等有期徒刑以上之罪，均為累犯，應依刑
    法第47條第1 項規定加重其刑。又除起訴書所載被告於95年
    9 月21日17時35分許回溯24小時、96小時內之某時施用海洛
    因、甲基安非他命各1 次之犯行業經檢察官起訴外，其餘如
    犯罪事實欄所載之多次施用海洛因、甲基安非他命（包括移
    送併辦部分）犯行雖未據檢察官起訴，然與前揭被訴犯行分
    別為「集合犯」之單純一罪，已如前述，自為本件起訴效力
    所及，本院應併予審究。爰審酌被告經觀察勒戒、強制戒治
    及論罪科刑後，仍未能戒絕毒癮，顯見戒絕毒癮之意念非堅
    ，惟念其於犯罪後坦承犯行，態度良好，且施用毒品行為，
    乃屬對自身健康之戕害行為，及其犯罪動機、目的、手段等
    一切情狀，分別量處如主文所示之刑，並定應執行之刑，以
    資懲儆。
據上論斷，應依刑事訴訟法第273 條之1 第1 項、第284 條之1
、第299 條第1 項前段，毒品危害防制條例第10條第1 項、第2
項，刑法第11條前段、第47條第1 項、第51條第5 款，判決如主
文。
本件經檢察官甲○○到庭執行職務。
中　　華　　民　　國　　96　　年　　5 　　月　　10　　日
                  刑事第二庭    法　官  楊筑婷
以上正本證明與原本無異。
如不服本判決，應於收受送達後10日內向本院提出上訴書狀。
中　　華　　民　　國　　96　　年　　5 　　月　　10　　日
　　　　　　　　　　　　        書記官　林靜慧
附錄本判決之論罪法條：
毒品危害防制條例第10條
施用第一級毒品者，處6 月以上5 年以下有期徒刑。
施用第二級毒品者，處3 年以下有期徒刑。
